臺灣士林地方法院交通事件裁定　　　　　　九十三年度交聲字第一二三、一二四號
　　原處分機關　臺北巿交通事件裁決所
　　異　議　人
　　即受處分人　甲○○
右受處分人因違反道路交通管理處罰條例案件，對於台北市交通事件裁決所九十三年
一月六日所為之處分（北市裁三字第裁二二─ＡＢＺ０九八八一四號、北市裁三字第
裁二二─ＡＢＺ０九八八一五號），聲明異議，本院裁定如左：
    主  文
異議駁回。
    理  由
一、按汽車駕駛人，行經有燈光號誌管制之交岔路口闖紅燈者，處新臺幣（下同）一
    千八百元以上五千四百元以下罰鍰，並記違規點數三點，又汽車駕駛人，駕駛汽
    車有違反道路交通管理處罰條例之行為，經交通勤務警察或依法令執行交通稽查
    任務人員制止時，不聽制止或拒絕停車接受稽查而逃逸者，除按各該條規定處罰
    外，處三千元以上六千元以下罰鍰，並記違規點數一點，道路交通管理處罰條例
    第五十三條、第六十條第一項、第六十三條第一項第一款、第三款，分別定有明
    文。再按汽車駕駛人之行為有左列情形之一，當場不能或不宜攔截製單舉發者，
    得對汽車所有人逕行舉發處罰：「一、闖紅燈、．．．．四、不服指揮稽查而逃
    逸、．．．．」，同條例第七條之二第一項亦定有明文。
二、原處分意旨略以：異議人即受處分人甲○○駕駛所有車號ＢＨＰ─二三０號重型
    機車於民國九十二年十一月二十三日十三時四十一分許，行經台北市○○路○段
    、東湖路口時闖越紅燈右轉，拒絕停車接受稽查而逃逸，經警逕行製單舉發本件
    違規，並依違反道路交通管理處罰條例第五十三條、第六十三條第一項第三款及
    同條例第六十條第一項、第六十三條第一項第一款等規定，分別裁處異議人罰鍰
    一千八百元，並記違規點數三點，及罰鍰三千元，並記違規點數一點。
三、聲明異議意旨略以：伊行經康寧路三段，右轉東湖路時，僅如常依序前進，當時
    路口號誌為綠燈，但伊駛到斑馬線時就已轉為紅燈，因為已經行到斑馬線，所以
    就右轉，伊當時戴著全罩式安全帽，可能因此沒有聽到警員鳴笛聲，而警方在東
    湖最繁忙之路段中不以拍照舉發，卻逕行告發取締，做法實待商榷云云。
四、經查，異議人所有重型機車之上開違規事實，業經證人即當場舉發員警李祐安於
    本院結證稱：「我在九十二年十一月二十三日下午一時許與另一名同事在東湖路
    十六巷口施行路檢，站在十六巷口看有無違規或可疑車輛就予以攔停盤查，康寧
    路三段和東湖路是一個Ｔ字交岔路口，當時由康寧路三段北向南方向左轉東湖路
    的綠燈號誌已亮起，康寧路三段南向北的方向是紅燈，我看到一輛機車是由南向
    北方向紅燈右轉，我當時身著警察的反光背心，手拿指揮棒，我看到該車違規時
    就鳴哨並揮舞指揮棒指示該車停靠，當時我與該車大約距離十餘公尺，該車突然
    閃入內側車道不理會取締而逃逸。」、「這是我們派出所每天排的路檢點，我站
    的位置與交通號誌間沒有障礙物。」、「我確定本件的車號沒有看錯，因為我跟
    我同事兩人有互核，所看的車號無誤後才予與逕行舉發。」等語明確（見本院九
    十三年五月三日訊問筆錄），並有證人當庭繪製之現場圖一紙在卷可稽，堪信證
    人上開所證，均係親身目睹經歷之事實，要非憑空杜撰。況且，異議人自承當日
    確有騎乘車號ＢＨＰ─二三０號重型機車沿康寧路三段由南向北方向行駛，並右
    轉東湖路經過前揭地點之事實，其雖以前詞置辯，惟依證人李祐安詳述現場號誌
    變換情形：「康寧路三段由南往北綠燈轉為黃燈才會轉為紅燈，該方向轉為紅燈
    後約一、二秒北向南的左轉綠燈號誌才會亮起，本件機車違規右轉時北向南的左
    轉車輛已經在左轉中，本件紅燈違規右轉非常明顯，若號誌正由綠燈轉為紅燈我
    是不會攔停，這樣的爭議很大，我是等到違規情形明顯時才會攔停。」（見本院
    九十三年五月三日訊問筆錄），異議人所辯與證人親眼所見情節不符，已難採信
    。再者，本件員警李祐安於舉發違規時既身著反光背心並伸出指揮棒、鳴笛，指
    揮異議人靠邊停車，異議人於右轉時應可清楚見聞證人手揮指揮棒之動作，且參
    諸異議人於右轉後即遽行切入內側車道行駛，與一般駕駛常規已有不符，顯見異
    議人應已知悉前有警察攔停而有切入內側車道規避之意甚明，苟若異議人自認未
    有紅燈右轉之違規，何以經警攔停時，未停止向員警澄清，反變換車道逃逸，顯
    是畏錯情虛，足見異議人所辯未紅燈右轉，亦未見員警攔停云云，要無可採。又
    逕行舉發之交通違規案件，依法僅需製發舉發違規通知單送達車輛所有人，無需
    當場交予受舉發人簽收，此觀違反道路交通管理事件統一裁罰基準及處理細則第
    十一條第一項第二款規定自明，且本件異議人違規紅燈右轉，復拒絕接受稽查而
    逃逸，均屬動態行為，事出突然，苛求舉發員警須拍照存證，為不可能之事，且
    該等違規事實由人之感官即可充分判定，非必以科學儀器始能偵測得知，而異議
    人另以本案未有採證照片置辯，否認有於前揭時地違規闖紅燈及攔查未停而逃逸
    之行為，即難憑採。從而本件違規員警依法逕行舉發，並由原處分機關援引首揭
    規定，裁處異議人罰鍰共計四千八百元，並計違規點數四點並無不當，本件異議
    為無理由，應予駁回。
五、據上論斷，應依道路交通案件處理辦法第十九條，裁定如主文。
中　　　華　　　民　　　國　　九十三　　年　　　六　　　月　　二十九　　日
                                      臺灣士林地方法院交通法庭
                                          法　官  何  信  慶
右正本證明與原本無異
如不服本裁定應於送達後五日內向本院提出抗告狀
                                          書記官  楊  哲  偉
中　　　華　　　民　　　國　　九十三　　年　　　六　　　月　　二十九　　日
